臺灣嘉義地方法院民事簡易判決
110年度朴簡字第157號
原      告  黃喜    
訴訟代理人  劉傳仁  
被      告  吳明楷  

            李修萍  
上列當事人間因被告吳明楷過失傷害案件，原告提起請求損害賠
償之刑事附帶民事訴訟，經本院刑事庭以110年度交附民字第13
號刑事附帶民事訴訟裁定移送前來，本院於民國110年11月17日
言詞辯論終結，判決如下：
    主  文
被告吳明楷應給付原告新台幣（下同）398,168元，及自民國110
年2月18日起至清償日止，按週年利率百分之5計算之利息。
原告其餘之訴駁回。
本判決第1項得假執行。
    事實及理由
一、被告吳明楷經合法通知，未於言詞辯論期日到場，核無民事
    訴訟法第386條所列各款情形，爰依原告之聲請，由其一造
    辯論而為判決。
二、原告主張：被告吳明楷於109年1月14日4時46分許，駕駛車
    牌號碼000-000號普通重型機車（下稱被告機車），沿嘉義
    市西區崇文路由東往西方向行駛，行經崇文路與國華街交岔
    路口時，適原告駕駛車牌號碼000-000號普通重型機車，沿
    國華街由南往北方向行駛。詎被告吳明楷竟疏未注意支線道
    車應暫停讓幹線道車先行，即貿然駛入該交岔路口，兩車因
    而發生碰撞，致原告人車倒地（下稱本件事故），並受有右
    側鎖骨閉鎖性骨折、右側第4、5、6、7肋骨閉鎖性骨折、背
    部挫傷等傷害（下稱本件傷害）。被告於本件事故發生時所
    駕駛之被告機車為被告李修萍所有，被告吳明楷並無駕駛執
    照，被告李修萍竟讓其駕駛被告機車，致發生本件事故，使
    原告受有本件傷害，被告李修萍依法應與被告吳明楷負連帶
    賠償責任，爰依侵權行為之法律關係提起本訴，請求被告連
    帶賠償。原告請求之項目及金額如下：㈠醫療費用76,137元
    （聖馬爾定醫院71,207元、立仁中醫診所4,930元）。㈡看護
    費用261,800元【2,200×（29＋90）＝261,800】。㈢就診交通
    費20,250【聖馬爾定醫院4,500元（450×10＝4,500）、立仁
    中醫診所15,750元（350×45）＝15,750】。㈣不能工作之損失
    160,200元【23,000×（6＋29/30）＝160,233】。㈤精神慰撫金
    300,000元。前揭各項損害賠償金額合計818,387元，扣除原
    告已領取強制汽車責任保險理賠69,703元，其餘748,684元
    部分，原告僅於740,000元之範圍內請求。並聲明：被告應
    連帶給付原告740,000元，及自起訴狀繕本送達之翌日起至
    清償日止，按週年利率百分之5計算之利息；願供擔保，請
    准宣告假執行（本院卷第59頁）。
三、被告部分：
㈠、被告吳明楷未於言詞辯論期日到場，亦未以書狀作何聲明或
    陳述。 
㈡、被告李修萍則以：被告李修萍已於108年11月18日將被告機車
    賣給被告吳明楷，惟因被告機車尚有貸款不能辦理過戶，被
    告李修萍將被告機車賣給被告吳明楷當天，雙方有簽立切結
    書，約定被告李修萍於108年11月18日將被告機車交給被告
    吳明楷，被告吳明楷須每月按時繳款，16期分期款項繳款完
    成後，被告李修萍即將被告機車過戶給被告吳明楷；被告機
    車交給被告吳明楷期間，若有發生事故，雖被告機車係登記
    於被告李修萍名下，但與被告李修萍完全無關，由被告吳明
    楷承擔所有法律責任（下稱系爭切結書）。嗣被告吳明楷未
    按時繳款，被告李修萍方於109年7月20日去警局報失竊等語
    。並聲明：原告之訴駁回。
四、得心證之理由：
㈠、原告主張於上開時、地發生本件事故，被告吳明楷為無照駕
    駛且未先禮讓騎乘於幹線道之原告先行致兩車發生碰撞，致
    原告受有本件傷害等情，為被告所不爭執。而被告吳明楷前
    揭過失傷害行為，業經本院以110年度朴交簡字第145號（下
    稱本件刑案）刑事簡易判決判處有期徒刑4月確定，有本件
    刑案判決可稽（本院卷第9至13頁），並經本院調閱上開刑
    事卷宗查核無誤，應堪信為真實。
㈡、被告吳明楷部分：
１、按因故意或過失，不法侵害他人之權利者，負損害賠償責任
    ；不法侵害他人之身體或健康者，對於被害人因此喪失或減
    少勞動能力或增加生活上之需要時，應負損害賠償責任；不
    法侵害他人之身體、健康、名譽、自由、信用、隱私、貞操
    ，或不法侵害其他人格法益而情節重大者，被害人雖非財產
    上之損害，亦得請求賠償相當之金額。民法第184條第1項前
    段、第193條第1項、第195條第1項前段分別定有明文。本件
    被告吳明楷不法侵害原告之權利，自應就原告因此所受之損
    害，負賠償責任。茲就原告請求被告吳明楷賠償之各項損害
    及金額，是否有據，逐項審究如下：
⑴、醫療費用76,137元、看護費用261,800元、就診交通費20,250
    、不能工作之損失160,200元部分：
　　原告主張其因本件傷害，受有醫療費用76,137元、就診交通
    費20,250、不能工作之損失160,200元等損失，業據其提出
    診斷證明書、醫療費用收據、計程車預估車資查詢及薪資證
    明（110年度交附民字第13號卷《下稱附民卷》第13至17、27
    至63頁；本院卷第43至45、49頁）為證，被告李修萍對此不
    爭執；被告吳明楷已於相當時期受合法通知，無正當理由未
    到場，亦未提出任何書狀作何聲明及陳述，依民事訴訟法第
    280條第3項前段準用同條第1項前段之規定，視同自認，堪
    信原告之主張為真實。
⑵、精神慰撫金300,000元部分：
　　按不法侵害他人人格權，被害人受有非財產上損害，其請求
    加害人賠償相當金額之慰撫金時，法院對於慰撫金之量定，
    應斟酌實際加害情形，所造成影響、被害人痛苦之程度、兩
    造之身分地位、經濟情形及其他各種狀況，以核定相當之數
    額。原告因被告吳明楷前揭侵權行為而受有本件傷害，其精
    神上受有相當之痛苦，可堪認定。經審酌原告與被告吳明楷
    之身分、地位、經濟能力（有兩造稅務電子閘門財產所得調
    件明細表可參，因屬個人隱私，僅予參酌，不予揭露）、被
    告吳明楷侵害行為情節、原告受有本件傷害之程度及其精神
    所受打擊之程度等一切情狀，認原告請求精神慰撫金300,00
    0元，尚屬過高，應以150,000元較為適當，逾此範圍之請求
    ，為無理由。
２、綜上，原告所受之損害金額共計668,387元。　　
㈢、被告李修萍部分：
１、按違反保護他人之法律，致生損害於他人者，負賠償責任。
    但能證明其行為無過失者，不在此限，民法第184條第2項定
    有明文。又所謂違反保護他人之法律者，係指以保護他人為
    目的之法律，亦即一般防止妨害他人權益或禁止侵害他人權
    益之法律而言；或雖非直接以保護他人為目的，而係藉由行
    政措施以保障他人之權利或利益不受侵害者，亦屬之（最高
    法院100年度台上字第390號裁判意旨參照），是倘行政法規
    係以保障他人權利或利益不受侵害為其規範目的者，應認該
    行政法規係屬民法第184條第2項之違反保護他人法律，而推
    定違反該行政法規之行為人具有過失。次按汽車駕駛人，未
    領有駕駛執照駕駛小型車或機車，處新臺幣六千元以上一萬
    二千元以下罰鍰，並當場禁止其駕駛；汽車所有人允許第一
    項第一款至第五款之違規駕駛人駕駛其汽車者，除依第一項
    規定之罰鍰處罰外，並記該汽車違規紀錄一次。但如其已善
    盡查證駕駛人駕駛執照資格之注意，或縱加以相當注意而仍
    不免發生違規者，不在此限，道路交通管理處罰條例第21條
    第1項第1款、第5項分別定有明文，上開有關汽車所有人不
    得允許無駕駛執照之人使用其汽車之行政法規，蘊含有保障
    用路人安全之規範意旨，係以保護特定範圍之人為目的之法
    律，應屬民法第184條第2項所稱之違反保護他人法律。又按
    上訴人明知加害人張某未領有駕駛執照，仍將該小客車交其
    駕駛，顯違道路交通管理處罰條例第21條第1項第1款、第28
    條（註：現已刪除）之規定，亦即違反保護他人之法律，應
    推定其有過失（最高法院67年台上字第2111號裁判意旨參照
    ），是汽車所有人倘明知駕駛人並未領有駕駛執照，仍將汽
    車交由無駕駛執照之人駕駛者，自應依民法第184條第2項規
    定負推定過失責任。
２、原告主張被告李修萍為被告機車之所有人，被告李修萍辯稱
    其並非被告機車之實際所有權人，其已於108年11月18日將
    被告機車出售予被告吳明楷，僅未辦理過戶等語，並提出稱
    系爭切結書及車輛尋獲電腦輸入單為證（本院卷第93至97頁
    ）。經查：
⑴、被告機車於本件事故發生時係登記於被告李修萍名下，有公
    路監理電子閘門可參（本院卷第23頁），另被告機車有辦理
    分期付款，應繳日期自108年10月3日起，每月應繳2,990元
    ，業於110年3月20日繳納完畢等情，亦有東元金融科技股份
    有限公司110年10月27日民事陳報狀暨所附之契約書及還款
    紀錄可稽（本院卷第141至147頁），均堪信為真實。
⑵、原告固否認系爭切結書之真正，主張系爭切結書為事後製作
    云云，惟經本院依職權調閱被告機車報案及尋獲相關資料，
    被告李修萍於109年7月20日以被告吳明楷於109年7月份未依
    約繳納付款為由，報案請求協尋被告機車，而依其於報案時
    所提出之對話紀錄，其上姓名部分雖記載「丫皓」，惟電話
    為0000000000號，與被告吳明楷警詢所留之行動電話號碼相
    同，被告吳明楷亦自陳有繳納108年12月至109年7月分期付
    款款項，有被告吳明楷警詢筆錄及前揭對話紀錄可參（本院
    卷第157、160、188至190頁），堪認前揭對話紀錄應為被告
    吳明楷與李修萍間之對話無訛。而依前揭對話紀錄可知，被
    告李修萍於109年7月5日有請被告吳明楷繳納分期付款款項
    ，於109年7月16日稱：不繳我要去報遺失了等語，於109年7
    月18日稱：是你不去繳的等語（本院卷第188至190頁）。再
    參酌被告吳明楷係於被告李修萍109年7月20日報案後之109
    年8月4日因行跡可疑為警攔查而查獲之緝獲過程（本院卷第
    159頁），且被告吳明楷於警詢中亦提出109年4至7月之分期
    付款繳款證明（本院卷第160、191頁），堪認被告李修萍所
    稱其系爭切結書所載之「108年11月18日」有將被告機車出
    售予被告吳明楷，由被告吳明楷繳納剩餘分期付款，俟繳納
    完畢後，再將被告機車過戶至被告吳明楷名下等語，應可採
    信。是被告李修萍辯稱其於本件事故發生時非被告機車之所
    有權人，要屬可採。
⑶、另被告吳明楷固未繳納全部分期付款款項，然按動產物權以
    交付（占有之移轉）為公示方法，故只須讓與人與受讓人間
    有移轉機車之合意，並交付與受讓人，即生所有權移轉之效
    力，此觀民法第761條第1項自明，是以，被告吳明楷雖未繳
    納全部分期付款款項，並不影響被告機車已於108年11月18
    日因被告李修萍、吳明楷間移轉被告機車之意思表示合致及
    移轉占有而生所有權移轉之效力。準此，原告以被告李修萍
    為被告機車之所有權人，允許無駕駛執照之被告吳明楷駕駛
    被告機車，違反道路交通管理處罰條例第21條第5項之規定
    為由，訴請被告李修萍連帶負損害賠償責任，即無理由。　
五、損害之發生或擴大，被害人與有過失者，法院得減輕賠償金
    額，或免除之；重大之損害原因，為債務人所不及知，而被
    害人不預促其注意或怠於避免或減少損害者，為與有過失；
    前二項之規定，於被害人之代理人或使用人與有過失者，準
    用之，民法第217條定有明文。該項規定之目的，在謀求加
    害人與被害人間之公平，故在裁判上法院得以職權減輕或免
    除之。本件依事故資料，可知原告未領有駕駛執照，行經無
    號誌之交岔路口，未減速慢行，作隨時停車之準備，就本件
    事故之發生亦有過失。本院斟酌原告、被告吳明楷過失程度
    及原因力之強弱，認原告應負擔30%之過失責任，被告吳明
    楷則應負擔70%之過失責任。又原告就本件事故之發生既亦
    應負30%之過失責任，依上開說明，本院爰依過失比例等情
    ，減輕被告吳明楷之賠償金額。從而，原告得向被告吳明楷
    請求賠償之金額為467,871元（元以下四捨五入）。
六、按因汽車交通事故致受害人傷害或死亡者，不論加害人有無
    過失，請求權人得依本法規定向保險人請求保險給付或向財
    團法人汽車交通事故特別補償基金請求補償；保險人依本法
    規定所為之保險給付，視為被保險人損害賠償金額之一部分
    ；被保險人受賠償請求時，得扣除之，強制汽車責任保險法
    第7條、第32條亦定有明文。原告已於109年6月12日、109年
    7月10日、109年7月17日分別領取強制險理賠金額31,446元
    、35,852元、2,405元，合計共69,703元，有原告之存摺明
    細可參(本院卷第39頁)，依上開規定，原告請求之金額應扣
    除強制險理賠金額69,703元。
七、從而，原告得請求被告吳明楷賠償之金額為398,168元。
八、綜上所述，原告依侵權行為之法律關係，請求被告吳明楷應
    給付398,168元，及自起訴狀繕本送達翌日即110年2月18日
    （附民卷第67頁）起至清償日止，按年息百分之5計算之利
    息，為有理由，應予准許；逾此部分請求，則無理由，應予
    駁回。
九、本件事證已臻明確，兩造其餘之主張、陳述及所提證據暨攻
    擊防禦方法，經本院審酌後，認與本件判決結果無影響，爰
    不一一贅述，附此敘明。
十、本件係就民事訴訟法第427條訴訟適用簡易程序所為被告吳
    明楷部分敗訴之判決，爰依同法第389條第1項第3款之規定
    ，職權宣告假執行。雖原告亦陳明願供擔保請准宣告假執行
    ，然應僅為促請法院注意之性質，爰不另為准駁之諭知。
十一、本件係刑事附帶民事訴訟，由合議庭裁定移送民事庭之事
      件，依刑事訴訟法第504條第2項之規定，免納裁判費，亦
      無其他訴訟費用支出，本件無應確定訴訟費用額必要。
中　　華　　民　　國　　110 　年　　12　　月　　1 　　日
                          臺灣嘉義地方法院朴子簡易庭
                                  法　官　陳美利
以上正本係照原本作成。
如對本判決上訴，須於判決送達後20日內向本庭（嘉義市文化路
308之1號）提出上訴狀（均須按他造當事人之人數附繕本）。如
委任律師提起上訴者，應一併繳納上訴審裁判費。
中　　華　　民　　國　　110 　年　　12　　月　　1 　　日
                                  書記官  林金福